臺灣臺中地方法院民事判決　九十三年度訴字第二七四五號
　　原　　　告　金例貿易有限公司
　　法定代理人　丁○○
　　訴訟代理人　戊○○
　　被　　　告　乙○○
　　　　　　　　甲○○○
　　　　　　　　丙○○
右當事人間請求損害賠償事件，本院於民國九十四年三月二日言詞辯論終結，判決如
下：
    主      文
被告乙○○應給付原告新台幣壹佰貳拾萬元，及自民國九十三年一月十八日起至清償
日止，按年息百分之五計算之利息。
被告甲○○○、丙○○於原告就被告乙○○之財產強制執行無效果時，應連帶給付原
告新台幣壹佰貳拾萬元，及均自民國九十三年一月十八日起至清償日止，按年息百分
之五計算之利息。
原告其餘之訴駁回。
訴訟費用由被告乙○○負擔十分之五，被告甲○○○、丙○○連帶負擔十分之四，餘
由原告負擔。
    事實及理由
一、原告起訴主張：
甲、程序方面：
    按言詞辯論期日，當事人之一造不到場者，得依到場當事人之聲請，由其一造辯
    論而為判決，民事訴訟法第三百八十五條第一項前段定有明文。查本件被告均經
    合法通知，而未於言詞辯論期日到場，核無民事訴訟法第三百八十六條各款所列
    情形，爰依原告之聲請，由其一造辯論而為判決。
乙、實體方面：
一、原告起訴主張：被告乙○○原係原告之受僱人，平時以駕駛其所有車號八Ｔ－二
    四七七號自用小客車開發客戶，以駕駛業務為其附隨業務，為從事駕駛業務之人
    員，其於民國九十一年十二月七日中午十二時許，駕駛上開自用小客車至台中縣
    潭子鄉○○路○段耀鑫機械有限公司拜訪客戶陳楨仁，陳楨仁因其居住於南投縣
    竹山鎮之母生病，央求被告乙○○載其返回竹山鎮探望其母，被告乙○○應允，
    遂駕駛上開自用小客車自潭子鄉耀鑫公司出發沿著台中縣大里市○○路往大豐路
    方向（即由東往西方向）行駛，於同年十二月七日下午一時五十分許，適有被害
    人李侃儒騎乘車號ＭＡＸ－八八八號重型機車後載謝佳蓉自大里市泉水巷出發欲
    前往台中火車站搭車返回嘉義，沿著忠孝路由南往北方向行駛，於行經該交岔路
    口之中間時，被告乙○○之上開自用小客車車頭，不慎撞及李侃儒之上開機車，
    致其中一人自廂型車右前車頭掉下來，機車並向前滑行約有二十公尺，李侃儒因
    而受有右髖臼骨折併脫臼、骨盆骨折顱顏面骨折併嗅覺喪失、左肱骨髁上骨折、
    多處開放性傷口等傷害，被告乙○○因上開業務過失傷害案件，經鈞院以九十二
    年度交易字第四八一號判處有期徒刑六月，被害人李侃儒對原告及被告乙○○之
    附帶民事賠償經移送民事庭後，於九十三年七月二十六日以鈞院九十二年度重訴
    字第八七四號達成訴訟上和解，由原告賠償訴外人李侃儒新台幣（下同）一百二
    十萬元，並已給付完畢；另被告甲○○○、丙○○係被告乙○○之人事保證人，
    簽訂有員工保證書，約定「倘有違背情事或侵蝕公款財務及其他危害公司行為，
    無論被保證人之故意或過失，致貴公司所受之一切損失，保證人願以被保證人離
    職一年內負連帶清償之責，一經貴公司通知，本保證人願就被保證人所應償還款
    項、及其附帶之遲延利息，各項費用，立即代為清償」，而被告乙○○迄今均不
    聞不問，且分文未付，爰依民法第一百八十八條第三項、第七百五十六條之二第
    一項之規定，請求被告負連帶賠償責任。並聲明：被告應連帶給付原告一百二十
    萬元及自九十三年十二月二日起至清償日止按年息百分之五計算之利息。
二、被告則以：
    被告等均未於言詞辯論期日到場，亦未提出準備書狀作何聲明或陳述。
三、得心證之理由：
  (一)按當事人對於他造主張之事實，於言詞辯論時不爭執者，視同自認；當事人對於
    他造主張之事實，已於相當時期受合法之通知，而於言詞辯論期日不到場，亦未
    提出準備書狀爭執者，準用第一項之規定，民事訴訟法第二百八十條第一項、第
    三項分別定有明文。查原告主張被告乙○○原係原告之受僱人，於九十一年十二
    月七日下午一時五十分許，駕駛車號八Ｔ－二四七七號自用小客車，沿著台中縣
    大里市○○路往大豐路方向（即由東往西方向）行駛，撞及自大里市泉水巷沿忠
    孝路由南往北方向行駛，由被害人李侃儒騎乘車號ＭＡＸ－八八八號重型機車，
    致李侃儒因而受有右髖臼骨折併脫臼、骨盆骨折顱顏面骨折併嗅覺喪失、左肱骨
    髁上骨折、多處開放性傷口等傷害，被告乙○○因上開業務過失傷害案件，經本
    院以九十二年度交易字第四八一號判處有期徒刑六月，被害人李侃儒對原告及被
    告乙○○之附帶民事賠償，於九十三年七月二十六日以本院九十二年度重訴字第
    八七四號達成訴訟上和解，由原告賠償訴外人李侃儒新台幣（下同）一百二十萬
    元，並已給付完畢；另被告甲○○○、丙○○係被告乙○○之人事保證人，簽訂
    有員工保證書之事實，有原告所提本院九十二年度重訴字第八七四號和解筆錄、
    原告已給付之支票、收據及員工保證書影本為證，並經本院依職權調閱本院九十
    二年度重訴字第八七四號民事卷宗及其內所附之本院九十二年度交易字第四八一
    號刑事判決查核相符，而被告受本院相當時期合法之通知，於言詞辯論期日既未
    到場，復未提出任何書狀爭執，依上開法律規定，亦應視同自認，自堪信原告之
    主張為真實。
  (二)次按受僱人因執行職務，不法侵害他人之權利者，由僱用人與行為人連帶負損害
    賠償責任；又僱用人賠償損害時，對於為侵權行為之受僱人，有求償權，民法第
    一百八十八條第一項前段、第三項定有明文。被告乙○○於上開車禍事故發生時
    為原告公司之受僱人，其因業務過失駕車，不法侵害第三人李侃儒之身體、健康
    ，並由原告與第三人就其損害達成民事和解，賠償第三人李侃儒一百二十萬元，
    則原告依民法第一百八十八條第三項之規定，請求被告乙○○給付前開金額，即
    有理由。
  (三)再按稱人事保證者，謂當事人約定，一方於他方之受僱人將來因職務上之行為而
    應對他方為損害賠償時，由其代負賠償責任之契約，民法第七百五十六條之一第
    一項定有明文。依上開原告提出之員工保證書內容記載：「‧‧‧倘有違背情事
    或侵蝕公款財務及其他危害公司行為，無論被保證人之故意或過失，致貴公司所
    受之一切損失，保證人願以被保證人離職一年內負連帶清償之責，一經貴公司通
    知，本保證人願就被保證人所應償還款項、及其附帶之遲延利息，各項費用，立
    即代為清償」，是原告與被告甲○○○、丙○○間所成立之員工保證書，核其性
    質應屬人事保證契約至明，而被告甲○○○、丙○○均為被告乙○○之人事保證
    人無訛。
  (四)又鑑於人事保證制度乃在承擔企業經營中受僱人提供勞務之風險，此與一般保證
    通常在擔保債務人對於債權人之清償風險顯有不同，尤其保證人於訂立人事保證
    契約時，實難窺知受僱人為債權人服勞務期間，有無為不法行為之可能。因之，
    於企業可經由他項方法填補損失時，即不應向人事保證人主張權利，故民法第七
    百五十六條之二第一項明定：「人事保證之保證人，以僱用人不能依他項方法受
    賠償者為限，負其責任」，即揭明斯旨，此參諸該條之立法理由：「人事保證為
    無償之單務契約，對保證人至為不利，故如僱用人能依他項方法獲得賠償者，諸
    如僱用人已就受僱人之不誠實行為參加保證保險（保險法第三章第四節之一第九
    十五條之一至第九十五條之三參照），或已由受僱人或第三人提供不動產就受僱
    人職務上行為所致損害為僱用人設定最高限額抵押權等是，自宜要求僱用人先依
    各該方法求償，其有不能受償，或不足受償，始令保證人令其責任，俾減輕保證
    人之責任」，尤臻明瞭。依此規定，人事保證契約實具有「強烈補充性」之性質
    ，且與民法第七百四十五條：「保證人於債權人未就主債務人之財產強制執行而
    無效果前，對於債權人得拒絕清償」，即所謂「先訴抗辯權」之規定相較可知，
    債權人未就主債務人之財產強制執行而無效果前，保證人仍負有清償責任，僅得
    為拒絕清償之抗辯，此與前者所稱「以僱用人不能依他項方法受賠償者為限，負
    其責任」之情形迥不相牟，故在解釋上應認民法第七百五十六條之二第一項規定
    所稱「僱用人不能依他項方法受賠償者」，並不包含執行主債務人之財產無著始
    能請求，而僅指僱用人不能依其他方法如保險、執行擔保物等求償，即可對保證
    人主張保證責任甚明。經查，本件原告並未有就受僱人之不誠實行為參加保證保
    險，或由被告乙○○或第三人提供不動產就受僱人職務上行為所致損害為僱用人
    設定最高限額抵押權之情形，且原告業已向被告乙○○求償未果等情，有原告提
    出之被告拒絕清償切結書影本附卷可按，參以被告乙○○於原告提起本件訴訟審
    理中均未曾到庭，足見原告對被告乙○○請求清償顯有困難，自堪認原告確不能
    依他項方法受賠償，是其主張被告甲○○○、丙○○應負人事保證責任，即屬有
    據。
  (五)至原告主張系爭保證書載明保證人即被告甲○○○、丙○○願拋棄民法債編第二
    十四節有關保證人所得主張之權利及先訴抗辯權，故被告甲○○○、丙○○應負
    連帶保證責任云云，雖有員工保證書在卷足憑，然按民法第七百五十六條之九規
    定：人事保證，除本節規定者外，準用關於保證之規定，其就人事保證契約準用
    一般保證契約之規定，固設有明文，惟所謂準用，係指在性質相同之範圍內，當
    然的予以適用而言，故尚應探究一般保證之規定與人事保證契約之性質是否相符
    ，方得定其準用範圍。就本件情形而言，系爭保證書上雖載有「保證人願拋棄先
    訴抗辯權」等語，而依民法第七百四十六條第一款規定，一般保證契約之保證人
    得拋棄民法第七百四十五條之先訴抗辯權，即民法第七百三十九條之一規定所稱
    「除法律另有規定」之情形，但因本件被告甲○○○、丙○○係屬人事保證契約
    之保證人，基於民法第七百五十六條之二第一項規定具有「強烈補充性」之立法
    旨趣，乃要求僱用人先依其他方法求償，其有不能受償，或受償不足，始得令保
    證人負其責任；即謂人事保證人之責任係屬補充性，其給付義務須僱用人符合上
    開規定始發生，則舉輕明重，應認僱用人求償順序更應先對受僱人主張，再對保
    證人為之，以保障保證人拒絕清償之抗辯權，準此以觀，足見在人事保證契約，
    應不容當事人以約定方式令保證人拋棄民法第七百四十五條之先訴抗辯權，否則
    當事人如仍得以約定排除先訴抗辯權，則人事保證契約之保證人一方面因約定拋
    棄先訴抗辯權，而喪失保證契約之補充性，他方面依民法第七百五十六條之二第
    一項規定，其保證契約卻仍具強烈補充性之性質，兩者間顯有扞格之處。又在新
    法施行後，學說上雖就人事保證契約之性質有「受僱人將來損害賠償債務之保證
    」（從屬性）與「附停止條件之獨立損害賠償責任契約」（獨立性）之不同看法
    ，然我國民法第七百五十六條之二第一項規定，既已明文賦予人事保證契約強烈
    補充性之特性，即應本諸此一立法趣旨而為解釋，尚不因對於人事保證契約性質
    所採不同見解而異其解釋。準此，人事保證契約之情形應無準用民法第七百四十
    六條第一款規定之餘地，如當事人以約定拋棄先訴抗辯權，應認該約定因已違反
    人事保證契約之性質而無效。是系爭保證書約定拋棄民法第七百四十五條之先訴
    抗辯權部分，應屬無效，乃原告據以系爭保證書上載明「保證人願拋棄先訴抗辯
    權」之約定為由，主張被告甲○○○、丙○○就系爭債務應與被告乙○○負連帶
    保證責任，自非可取。
  (六)另按民法第二百七十二條規定，連帶債務之成立，須當事人有明示或法律有規定
    者為限。普通保證，保證人於債權人未就主債務人之財產強制執行而無效果前，
    對於債權人得拒絕清償，即學說上所謂檢索抗辯權，其性質為一種延期之抗辯。
    題示情形，債權人對主債務人及普通保證人請求連帶給付借款，於法固屬無據。
    惟普通保證人之給付義務並未消滅，且在債權人訴之聲明範圍內，則普通保證人
    主張檢索抗辯者，法院固應為附條件之判決，若保證人未到場主張檢索抗辯權時
    ，為符合保證債務之補充特性，法院仍應為附條件之判決，將原告其餘之訴駁回
    （司法院（）廳民一字第三○二號函研究意見參照）。基此，本件原告請求被
    告甲○○○、丙○○就被告乙○○之保證責任，應與被告乙○○負連帶給付義務
    ，固非有據，然被告甲○○○、丙○○依法僅得主張先訴抗辯權，其依人事保證
    契約所應負之給付義務並非消滅，故本院自應為附條件之判決。又被告甲○○○
    、丙○○雖未主張先訴抗辯權，然揆諸前開說明，保證人所享有之先訴抗辯權，
    並不因其有無在訴訟上提出主張而受影響，如此解釋方與保證契約之補充特性相
    符。從而，原告請求被告甲○○○、丙○○應就系爭債務與被告乙○○負連帶清
    償責任部分，本院仍應為如主文第二項所示附條件之判決，併駁回其主張被告甲○○○、丙○○應與被告「乙○○」負連帶給付義務之請求，附此說明。
  (七)復按數人保證同一債務者，除契約另有訂定外，應連帶負保證責任，民法第七百
    四十八條定有明文。本件被告甲○○○、丙○○與被告乙○○間雖非負連帶給付
    責任，已如前述，惟被告甲○○○、丙○○均為保證人而保證同一債務，依上開
    規定，其二人間應負連帶保證責任（惟與另一被告乙○○則非連帶責任，已如前
    述）至明。
  (八)末按給付無確定期限者，債務人於債權人得請求給付時，經其催告而未為給付，
    自受催告時起，負遲延責任。其經債權人起訴而送達訴狀，或依督促程序送達支
    付命令，或為其他相類之行為者，與催告有同一之效力，民法第二百二十九條第
    二項定有明文。又遲延之債務，以支付金錢為標的者，債權人得請求依法定利率
    計算之遲延利息。另應付利息之債務，其利率未經約定，亦無法律可據者，週年
    利率為百分之五，民法第二百三十三條第一項、第二百零三條亦有明文。從而，
    本件原告依侵權行為損害賠償之法律關係，請求被告乙○○給付一百二十萬元，
    及自九十三年一月十八日起至清償日止，按年息百分之五計算之利息，為有理由
    ，應予准許，逾此部分之利息請求，為無理由，應予駁回。又原告另依人事保證
    契約之法律關係，請求被告甲○○○、丙○○於對被告乙○○執行無效果時，連
    帶給付上開金額及九十三年一月十八日起至清償日止，按年息百分之五計算之利
    息，於法亦屬正當，應予准許，其命與被告乙○○連帶給付部分及逾上開範圍之
    利息請求，則無理由，應予駁回。
四、據上論結，本件原告之訴為一部有理由，一部無理由，並依民事訴訟法第三百八
    十五條第一項前段、第七十九條、第八十五條第一項但書、第二項，判決如主文
    。
中　　　華　　　民　　　國　　九十四　　年　　　三　　　月　　三十一　　日
                                臺灣臺中地方法院民事第三庭
~B法　　　官　卓進仕
右為正本係照原本作成。
如對本判決上訴，須於判決送達後廿日內向本院提出上訴狀（須附繕本）。
中　　　華　　　民　　　國　　九十四　　年　　　三　　　月　　三十一　　日
~B法院書記官
